【裁判字號】    98,台上,7124
【裁判日期】    981126
【裁判案由】    違反毒品危害防制條例
【裁判全文】
最高法院刑事判決            九十八年度台上字第七一二四號
上  訴  人  甲○○
上列上訴人因違反毒品危害防制條例案件，不服國防部最高軍事
法院中華民國九十六年八月十五日上訴審更審判決（九十六年上
重更(二)字第二號，起訴案號：國防部高等軍事法院高雄分院檢察
署九十年偵字第一０號），提起上訴，本院判決如下：
    主  文
原判決撤銷，發回國防部最高軍事法院。
    理  由
本件原判決撤銷國防部高等軍事法院初審關於販賣第二級毒品部
分之科刑判決，改判仍論處上訴人甲○○共同連續販賣第二級毒
品罪刑（處有期徒刑七年二月），固非無見。
惟查：一、共同正犯之犯罪所得財物為新台幣時，因係合併計算
，且於全部或一部不能沒收時以其財產抵償之，為避免執行時發
生重複沒收、抵償之情形，故各共同正犯之間係採連帶沒收原則
，於裁判時應諭知被告共同犯罪所得之財物應與其他共同正犯連
帶沒收之，如全部或一部不能沒收時，應連帶抵償之。原判決認
定上訴人與柯信銘（經台灣高等法院花蓮分院判處有期徒刑八年
確定）共犯連續販賣第二級毒品罪，共獲得財物新台幣（下同）
三十九萬六千元，並扣得其中二十八萬元等情。倘若無訛，則對
於未扣案之所得十一萬六千元部分，自應依法諭知其應與柯信銘
連帶沒收，如全部或一部不能沒收時，應以其與柯信銘之財產連
帶抵償之。然原判決主文僅諭知「其中未扣押之新台幣十一萬六
千元，如全部或一部不能沒收時，以其財產抵償之」，於法自有
未合。二、犯毒品危害防制條例第四條至第八條、第十條或第十
一條之罪，供出毒品來源，因而查獲其他正犯或共犯者，減輕或
免除其刑。又犯同條例第四條至第八條之罪於偵查及審判中均自
白者，減輕其刑。民國九十八年五月二十日修正公布之毒品危害
防制條例第十七條定有明文。依原判決事實之認定，上訴人係向
其前手潘思穎販入第二級毒品美沙冬後，與柯信銘共同販賣，先
於九十年一月二十一日查獲上訴人，嗣再查獲柯信銘等情（原判
決正本第一頁至第二頁）；而依卷內資料，上訴人於被查獲後供
稱係向潘思穎販入毒品，並於翌（二十二）日即指認柯信銘口卡
片，供稱係與柯信銘一同販賣（偵查卷(一)第十頁），嗣柯信銘經
判刑確定，則上訴人供稱向潘思穎販入毒品是否屬實？是否因上
訴人供出毒品來源而查獲柯信銘？其是否合於上開條例第十七條
第一項之規定？又本件國防部高等軍事法院高雄分院檢察署軍事
檢察官起訴書載：「右開事實二、部分（即本件上訴人販賣第二
級毒品部分），業據被告（即上訴人）自白不諱」，有起訴書可
稽（初審卷第二頁反面），又原判決於理由欄參、一及二說明：
「審據被告甲○○對於其於上開時、地，與柯信銘意圖營利，共
同連續販賣美沙冬之事實……均已坦白承認」、「潘思穎提到有
一種解毒藥水，是泰國醫生在幫吸毒者解毒戒治毒癮用的藥水，
柯信銘有吸毒習慣，我跟他說有朋友可以拿到這個藥水，他認為
有利可圖，所以共同出資買來販售……購買美沙冬沒有取得衛生
機關檢驗合格及准予販賣，我知道販賣醫療藥品要經衛生主管機
關核准」、「沒有海洛因可吸食時，美沙冬可作為解癮之用」（
原判決正本第五頁、第八頁）。倘若非虛，則上訴人是否合於上
開條例第十七條第二項之規定？上開事項均與上訴人利益攸關，
原判決未予釐清，遽行判決，尚嫌速斷。以上，或為上訴意旨所
指摘，或為本院得依職權調查之事項，應認原判決仍有撤銷發回
之原因。
據上論結，應依刑事訴訟法第三百九十七條、第四百零一條，判
決如主文。
中    華    民    國  九十八  年   十一   月  二十六  日
                      最高法院刑事第七庭
                          審判長法官  林  永  茂
                                法官  吳  昆  仁
                                法官  蘇  振  堂
                                法官  蕭  仰  歸
                                法官  林  立  華
      本件正本證明與原本無異
                                      書  記  官
中    華    民    國  九十八  年   十二   月    三    日
                                                      Ｑ


司法院資訊處製作；財團法人民間司法改革基金會備份。
